---
title: <span style="color:#034a94">**Taller 332**</span>
subtitle: " "
author: "dgonzalez80"
date: ""
output:
  html_document:
    toc: no
    toc_depth: 2
    toc_float: yes
    css: style.css
---


```{r setup, include=FALSE}
knitr::opts_chunk$set(echo = TRUE, message = FALSE, warning = FALSE, comment = NA)
library(psych)
library(summarytools)

# install.packages("devtools")
#devtools::install_github("dgonxalex80/paquete014")
#library(paquete014)
library(TeachingSampling)
data("BigLucy")
# colores
c0= "#F7AA00"
c1= "#235784"
c2= "#40A8C4"
c3= "#EEF6F7"

c4= "#11224D"
c5= "#5B84C4"


```

<br/><br/><br/>

## **Problema 1** Eficiencia de producción en una planta de fabricación de productos electrónicos: 
Se están evaluando tres métodos diferentes para la producción de productos electrónicos en una planta de fabricación. Cada método implica un proceso de producción diferente, y se espera que afecte la eficiencia y la calidad de los productos electrónicos. Se han recopilado datos de producción diaria durante 30 días para cada método.

```{r}
Metodo1 =c(500, 520, 480, 530, 550, 520, 480, 530, 550, 500, 520, 480, 530, 550, 500, 520, 480, 530, 550, 500)
Metodo2 = c(480, 500, 510, 490, 520, 500, 510, 490, 520, 480, 500, 510, 490, 520, 480, 500, 510, 490, 520, 480)
Metodo3 = c(520, 550, 540, 530, 560, 550, 540, 530, 560, 520, 550, 540, 530, 560, 520, 550, 540, 530, 560, 520)
```

¿Qué método de producción muestra la mayor eficiencia en términos de producción de productos electrónicos? Qué recomendación se podría realizar a partir de los resultados obtenidos?.


<br/><br/><br/>

## **Problema 2**	Producción de paneles solares en una planta de energía renovable: 

Se están evaluando tres métodos de producción para fabricar paneles solares en una planta de energía renovable. Cada método implica un proceso de fabricación diferente, y se espera que afecte la eficiencia y la calidad de los paneles solares. Se han recopilado datos de producción por día durante 30 días para cada método.

```{r}
Metodo1 = c(100, 105, 98, 110, 115, 105, 98, 110, 115, 100, 105, 98, 110, 115, 100, 105, 98, 
            110, 115, 100, 105, 98, 110, 115)
Metodo2 = c(95, 100, 102, 97, 105, 100, 102, 97, 105, 95, 100, 102, 97, 105, 95, 100, 102, 97, 
            105, 95, 100, 102, 97, 105)
Metodo3 = c(110, 115, 112, 108, 120, 115, 112, 108, 120, 110, 115, 112, 108, 120, 110, 115, 112, 
            108, 120, 110, 115, 112, 108, 120)
```


Basándonos en los resultados de la prueba ANOVA, decidiremos si se debe implementar un nuevo método de producción en toda la planta de energía renovable. ¿Es el método  3 el que eficencia mayor nivel de  eficiencia en términos de producción de paneles solares? 

<br/><br/><br/>

## **Problema 3**  Eficiencia de maquinaria en una fábrica textil: 

Se están evaluando tres máquinas diferentes para tejer telas en una fábrica textil. Cada máquina tiene un diseño y tecnología diferente, y se espera que afecte la eficiencia y calidad del tejido. Se han recopilado datos de producción por hora durante 25 horas para cada máquina.

```{r}
Maquina1 = c(50, 55, 48, 52, 60, 55, 48, 52, 60, 50, 55, 48, 52, 60, 50, 55, 48, 52, 60, 50, 55, 48, 52, 60)
Maquina2 = c(45, 50, 52, 47, 55, 50, 52, 47, 55, 45, 50, 52, 47, 55, 45, 50, 52, 47, 55, 45, 50, 52, 47, 55)
Maquina3 = c(55, 60, 58, 62, 50, 60, 58, 62, 50, 55, 60, 58, 62, 50, 55, 60, 58, 62, 50, 55, 60, 58, 62, 50)
```

¿Qué máquina muestra la mayor eficiencia en términos de producción de telas? De acuerdo a los resultados que decisión se puede derivar de ellos?.


<br/><br/><br/>

## **Problema 4**	Desempeño de estudiantes en un curso de ingeniería: 

Se desea evaluar el desempeño de tres grupos de estudiantes en un curso de ingeniería. Cada grupo ha seguido un método de estudio diferente y se han registrado las calificaciones finales obtenidas por cada grupo en un examen.

```{r}
Grupo1 = c(70, 75, 78, 72, 80, 75, 78, 72, 80, 70, 75, 78, 72, 80, 70, 75, 78, 72, 80, 70)
Grupo2 = c(65, 70, 72, 67, 75, 70, 72, 67, 75, 65, 70, 72, 67, 75, 65, 70, 72, 67, 75, 65)
Grupo3 =  c(75, 78, 82, 76, 80, 78, 82, 76, 80, 75, 78, 82, 76, 80, 75, 78, 82, 76, 80, 75)
```

¿Cuál grupo de estudiantes muestra el mejor desempeño en términos de calificaciones en el Estadística? 



<br/><br/><br/>

## **Problema 5** Eficiencia de producción en una fábrica de muebles: 

Se están evaluando tres métodos diferentes para la producción de muebles en una fábrica. Cada método implica un proceso de producción diferente, y se espera que afecte la eficiencia y la calidad de los muebles. Se han recopilado datos de producción semanal durante 25 semanas para cada método.

```{r}
Metodo1 = c(200, 210, 195, 220, 230, 210, 195, 220, 230, 200, 210, 195, 220, 230, 200, 210, 195, 220, 230, 200)
Metodo2 = c(180, 190, 205, 195, 200, 190, 205, 195, 200, 180, 190, 205, 195, 200, 180, 190, 205, 195, 200, 180)
Metodo3 = c(220, 230, 225, 210, 240, 230, 225, 210, 240, 220, 230, 225, 210, 240, 220, 230, 225, 210, 240, 220)
```

¿Qué método de producción muestra la mayor eficiencia? Qué recomendació se podría formular a partir de los resultados obtenidos?
Qué supuestos se deben tener en cuenta?




