---
title: "**Tallero 311**"
subtitle: "Módulo 3  "
author: "dgonzalez "
date: " "
output:
  html_document:
    toc: no
    toc_depth: 2
    toc_float: yes
    code_folding: hide
    css: style.css
---

<br/><br/>

```{r setup, include=FALSE}
knitr::opts_chunk$set(echo = TRUE, comment = NA)

c1 ="#FF7F00"  # naranja - color primario 
c2 ="#034A94"  # azul oscuro - color secundario
c3 ="#0EB0C6"  # azul claro - color terciario
c4 ="#686868"  # gris - color texto
```

Para cada uno de los siguentes enunciados determine:

* Ho
* Ha
* EdeP
* RdeR
* valor-p
* Decisión

<br/><br/>

### **Problema 1**

Determine la región de rechazo apropiada para las pruebas de $z$ con muestras grandes:

* Una prueba de cola superior con $\alpha = 0.01$
* Una prueba de dos colas con un nivel de significancia de $0.05$
* Una prueba de cola inferior con un nivel de significancia de $0.01$

<br/>

Encuentre el valor-p para cada una de las siguientes pruebas de $z$ con muestras grandes:

* Una prueba de cola superior con $z = 1.15$
* Una prueba de dos colas con $z = -2.78$
* Una prueba de cola inferior con $z = -1.81$

<br/><br/>

### **Problema 2**

Suponga que se estudia la compra de una nueva maquina para una empresa. Se comprara la maquina si la proporción de la producción que necesita ser reprocesados por tener   defectos es inferior al 5\%. Se examina una muestra de 40 artículos construidos  por la maquina y 3 necesitan ser reprocesados . ¿ Que decisión se toma? ( Se compra o no la maquina?)

<br/><br/>

<!-- ### **Problema 3** -->

<!-- Su ponga que una empresa desarrolla un curso de entrenamiento para sus empleados, formando dos grupos y aplicándoles dos métodos distintos de entrenamiento. El primer grupo lo componen 36 empleados que obtuvieron un puntaje promedio de 6 ( en escala de 0 a 10 puntos) y una desviación estándar de 4 puntos y el segundo grupo de 40 empleados cuyo puntaje promedio fue de 8.2 y una desviación de 4.3. Se puede afirmar que el método aplicado al segundo grupo es superior al aplicado al primero? 	Que supuestos debe de tener en cuenta? -->

<!-- <br/><br/> -->

### **Problema 4**

Un ingeniero desea evaluar si el tiempo promedio de producción de una línea de ensamblaje que actualmente es de 25 minutos, parece  haber disminuido después de implementar un nuevo proceso. Para ello, toma una muestra aleatoria de 30 productos ensamblados después del cambio. Los tiempos de producción se registran en minutos. Con un nivel de significancia del 5%,  ¿hay suficiente evidencia para afirmar que el nuevo proceso ha reducido el tiempo promedio de producción?

```{r, eval=FALSE}
tiempos <- c(20, 19, 21, 18, 22, 20, 19, 23, 21, 20, 18, 22, 20, 19, 23, 21, 20, 18, 22, 20, 19, 23, 21, 20, 18, 22, 20, 19, 23, 21)
tiempos
```

<pre>
20 19 21 18 22 20 19 23 21 20 18 22 20 19 23 21 20 18 22 20 19 23 21 20 18 22 20 19 23 21
</pre>

<br/><br/>

### **Problema 5**

Un gerente de una planta industrial afirma que la resistencia media de un material utilizado en la fabricación de piezas automotrices es de al menos 500 MPa. Para probar esta afirmación, se toma una muestra aleatoria de 25 piezas y se prueba su resistencia. Los resistencia encontradas se registran aa continuación:

```{r, eval=FALSE}
resistencia <- c(480, 490, 495, 485, 500, 485, 475, 490, 480, 495, 500, 485, 480, 490, 485, 495, 500, 485, 475, 490, 480, 495, 500, 485, 480, 490, 485, 495, 500, 485)
resistencia
```

<pre>
480 490 495 485 500 485 475 490 480 495 500 485 480 490 485 495 500 485 475 490 480 495 500 
485 480 490 485 495 500 485
</pre>

¿Hay suficiente evidencia para rechazar la afirmación del gerente con un nivel de significancia del 1%?

<br/><br/>

### **Problema 6**

Un analista financiero desea determinar si la volatilidad de los rendimientos de una acción ha aumentado significativamente en los últimos meses (con relacion a un valor histórico de 0.01) . Para ello, recopila los rendimientos diarios de la acción durante los últimos 24 días y calcula la varianza muestral. Con un nivel de significancia del 5%, ¿hay suficiente evidencia para afirmar que la volatilidad ha aumentado?

```{r, eval=FALSE}
set.seed(123)  # Para reproducibilidad
n <- 100  # Número de días
datos <- rnorm(n, mean = 0, sd = 0.02)  # Rendimientos con volatilidad histórica de 0.01
round(datos,2) 
```

<pre>
 -0.01  0.00  0.03  0.00  0.00  0.03  0.01 -0.03 -0.01 -0.01  0.02  0.01  0.01  0.00 -0.01  0.04  0.01 -0.04  
  0.01 -0.01 -0.02  0.00 -0.02 -0.01 -0.01 -0.03  0.02  0.00 -0.02  0.03  0.01 -0.01  0.02  0.02  0.02  0.01  
  0.01  0.00 -0.01 -0.01 -0.01  0.00 -0.03  0.04  0.02 -0.02 -0.01 -0.01  0.02  0.00  0.01  0.00  0.00  0.03  
  0.00  0.03 -0.03  0.01  0.00  0.00  0.01 -0.01 -0.01 -0.02 -0.02  0.01  0.01  0.00  0.02  0.04 -0.01 -0.05
  0.02 -0.01 -0.01  0.02 -0.01 -0.02  0.00  0.00  0.00  0.01 -0.01  0.01  0.00  0.01  0.02  0.01 -0.01  0.02  
  0.02  0.01  0.00 -0.01  0.03 -0.01  0.04  0.03  0.00 -0.02
</pre>
<br/><br/>

### **Problema 7**

Un gestor de fondos afirma que la varianza de los rendimientos de un portafolio de inversión es superior al 2% mensual. Para verificar esta afirmación, se recopilan los rendimientos mensuales durante los últimos 24 meses y se calcula la varianza muestral. Con un nivel de significancia del 1%, ¿hay suficiente evidencia para respaldar la afirmación del gestor?

```{r}
rendimientos <- c(0.03, 0.02, 0.04, 0.01, 0.05, 0.03, 0.02, 0.04, 0.01, 0.05,
                  0.03, 0.02, 0.04, 0.01, 0.05, 0.03, 0.02, 0.04, 0.01, 0.05,
                  0.03, 0.02, 0.04, 0.01)
```

<br/><br/>

### **Problema 8**


En un departamento de carnes de una cadena de supermercados empaca carne molida en recipientes de dos tamaños. El recipiente más pequeño degbe conener una libra de carne. Una muestra de 35 paquetes de tamaño más pequeño, tiene una media de 1.01 lbs y una desviación estandar de 0.18 lbs. El gerente quiere determinar si se está cumpliendo o no con lo escrito en la etiqueta de los paquetes. 



