---
title: <span style="color:#034a94">**Taller 1**</span>
subtitle: "  "
author: " "
date: " "
output:
  html_document:
    toc: no
    toc_depth: 2
    toc_float: yes
    code_folding: hide
    css: style.css
---


```{r setup, include=FALSE}
knitr::opts_chunk$set(echo = TRUE, message = FALSE, warning = FALSE, comment = NA)
library(psych)
library(summarytools)

# install.packages("devtools")
#devtools::install_github("dgonxalex80/paquete014")
#library(paquete014)
library(TeachingSampling)
data("BigLucy")
# colores
c0= "#F7AA00"
c1= "#235784"
c2= "#40A8C4"
c3= "#EEF6F7"

c4= "#11224D"
c5= "#5B84C4"


```

# **Propiedades de los estimadores** 


# **1. Problema 1** 
<br/><br/>

Para una variable con distribución uniforme $unif(a=0, b=20)$ se desea determinar las propiedades de los siguientes  estimadores del parámetro $b$


```{r}
library(ggplot2)

# Crear datos para la distribución uniforme
x <- seq(0, 20, length=1000)
fx <- dunif(x, min=0, max=20)  # Distribución uniforme en [0, 20]

# Crear un marco de datos con los datos
dat <- data.frame(x, fx)

# Graficar la distribución uniforme
ggplot(data=dat, aes(x=x, y=fx)) +
  geom_line(size=1, color='red') +
  labs(title='Distribución Uniforme [0, 20]', x='Valor', y='Densidad de Probabilidad') +
  scale_y_continuous(limits=c(0, .06)) +
  theme_minimal()
```


* $\widehat{\theta_{1}} = 2 \bar{x}$ 

* $\widehat{\theta_{2}} = \max\{x\}$

* $\widehat{\theta_{3}} = \dfrac{(n+1)}{n} \max\{x\}$

<br/><br/>



Para ello se realiza una simulación, para posteriormente evaluar los estimadores propuestos y determinar sus propiedades.

<br/><br/>


<br/><br/><br/>

* Para un tamaño de muestra `n = 10` determine que estimador presenta los mejores resultados, basándose en las propiedades observadas . Como criterio de evaluación determine cual estimador tiene resultados más cercanos a `20`.

* Repita el proceso anterior para una muestra `n = 30`; `n = 50` , `n = 200` y `n = 2000`. De acuerdo a los resultados anteriores que se puede concluir?

# **2. Problema 2** 

Para una población con distriobución normal con media $\mu = 120$ y una desviación estandar $\sigma = 20$, evalue los siguentes estimadores de $\mu$ :

```{r}
library(ggplot2)

# Crear datos para la distribución normal
x <- seq(50, 190, length=1000)
fx <- dnorm(x, mean=120, sd=20)  # media=0, desviación estándar=1

# Crear un marco de datos con los datos
dat <- data.frame(x, fx)

# Graficar la distribución normal
ggplot(data=dat, aes(x=x, y=fx)) +
  geom_line(size=1, color='blue') +
  labs(title='Distribución Normal', x='Valor', y='Densidad de Probabilidad') +
  theme_minimal()

```




* $\widehat{\mu}_{1} = \bar{X}$
* $\widehat{\mu}_{2} = Me = P_{50}$
* $\widehat{\mu}_{3} = RM = \dfrac{\min(x)+\max(x)}{2}$
* $\widehat{\mu}_{4} =\dfrac{Q{1}+Q_{3}}{2}$


* Repita el proceso anterior para una muestra `n = 30`; `n = 50` , `n = 200` y `n = 2000`. De acuerdo a los resultados anteriores que se puede concluir?


<br/><br/><br/>

